【裁判字號】    92,交抗,540
【裁判日期】    920530
【裁判案由】    違反道路交通管理處罰條例
【裁判全文】
臺灣高等法院交通事件裁定                        九十二年度交抗字第五四０號
    抗  告  人
    即受處分人  甲○○
右抗告人因違反道路交通管理處罰條例案件，不服臺灣臺北地方法院九十二年度交聲
更字第二七號，中華民國九十二年五月十三日所為裁定（原處分案號：北市裁三字第
駕裁二二─ＡＢＸ四０八００六、第裁二二─ＡＢＸ四０八００七號），提起抗告，
本院裁定如左：
    主  文
抗告駁回。
    理  由
一、汽車駕駛人駕駛汽車，應遵守道路交通標誌、標線、號誌之指示，道路交通安全
    規則第九十條前段定有明文。而道路交通管理處罰條例所稱之汽車，依該條例第
    三條第八款規定包括機器腳踏車，又道路交通標誌標線號誌設置規則第二百零六
    條第五款第一目規定「圓形紅燈」之行車管制號誌係表示禁止車輛通行，並不得
    超越停止線或進入路口，如汽車駕駛人，駕車行經有燈光號誌管制之交岔路口闖
    紅燈者，處新臺幣（下同）一千八百元以上五千四百元以下罰鍰，道路交通管理
    處罰條例第五十三條有處罰規定。另汽車駕駛人駕駛汽車有違反道路交通管理處
    罰條例之行為，經交通勤務警察制止時，拒絕停車接受稽查而逃逸者，處三千元
    以上六千元以下罰鍰，同條例第六十條第一項亦有明定。易言之，如機車駕駛人
    在道路闖紅燈，為警當場攔停者，處罰機關固應對該汽機車之駕駛人為處罰，惟
    若舉發機關並非當場對該部汽機車攔停，而係依違反道路交通管理事件統一裁罰
    標準及處理細則第二十三條第一項第一款及第四款「汽車違反道路交通管理事件
    有下列情形之一，當場不能或不宜攔截掣單舉發者，得逕行舉發之：．．．四、
    不服從指揮稽查而逃逸者。」規定逕行舉發者，此際舉發機關只能依上開處理細
    則第二十三條第二項規定對汽機車所有人為掣單舉發，而如經舉發之汽機車所有
    人在舉發通知單上所載之應到案日期前到案，並告知處罰機關該名闖紅燈行駛及
    不服稽查逃逸之汽機車違規駕駛人姓名、
    即依前開細則第二十四條規定處罰該名違規駕駛人，而如汽車所有人未於應到案
    日期前到案或雖於應到案日期前到案，而未告知處罰機關實際之違規駕駛人者，
    處罰機關仍應依道路交通管理處罰條例第八十五條第三項「本條例關於車輛駕駛
    人之處罰，如應歸責於車輛所有人者，處罰車輛所有人。」規定，對車輛所有人
    加以處罰。
二、原裁定以：本件受處分人即異議人甲○○所有之車號ＢＥＣ─一二三號重型機車
    於民國九十一年一月二十五日上午九時五十分許，沿台北市○○路由南往北方向
    行駛，途經台北市○○路與寶慶路口設有燈光號誌管制之交岔路口，欲右轉寶慶
    路行駛之際，明知其面對遵行方向之號誌係禁止車輛通行，不得超越停止線或進
    入路口之「圓形紅燈」行車管制號誌，竟不遵守該行車管制號誌之指示，逕自騎
    乘機車闖紅燈超越停止線進入路口右轉寶慶路行駛，適為在該路口執勤之交通大
    隊中正一分隊（以下稱中正一分隊）員警吳迪闈發現，經員警鳴哨並以手勢指揮
    受處分人所有該部機車停車接受檢查，詎騎乘受處分人所有該部車號機車之人竟
    拒絕停車接受稽查而逃逸，嗣警員記下該部機車之車牌號碼等資料，而以受處分
    人所有該部車號機車有違反前揭道路交通管理處罰條例第五十三條、第六十條第
    一項規定之行為掣單舉發，將舉發單送達於受處分人後，受處分人雖於應到案日
    期前向原處分機關提出申訴，惟未向原處分機關告知該部機車為警舉發當時之駕
    駛人確實姓名及年籍，經原處分機關請舉發單位調查結果，仍認受處分人所有該
    部機車確有前述違規行為，原處分機關乃依道路交通管理處罰條例第三條第八款
    、第五十三條、第六十條第一項、第八十五條第三項及違反道路交通管理事件統
    一裁罰標準及處理細則第二十四條、第四十四條第一項暨基準表之規定，就受處
    分人所有該部車號機車前開闖紅燈、不服稽查逃逸之行為各裁處該部機車之所有
    人即受處分人罰鍰一千八百元、三千元，合計罰鍰四千八百元，且依同條例第六
    十三條第一項第一款、第三款規定分別併予記違規點數三點及一點。本件受處分
    人既未能提出證據以資證明其確無違規行為，僅空言稱並未有任何違規行為且無
    當場採證照片云云，尚難認其辯解為可採，本件受處分人所有之前開車號機車確
    有在前揭時地闖紅燈行駛及經交通勤務警察制止時，拒絕停車接受稽查而逃逸之
    違規行為堪以認定，從而原處分機關乃依前揭道路交通管理處罰條例第三條第八
    款、第五十三條、第六十條第一項、第八十五條第三項及違反道路交通管理事件
    統一裁罰標準及處理細則第二十四條、第四十四條第一項暨基準表之規定，就受
    處分人所有該部車號機車前開闖紅燈、不服稽查逃逸之行為各裁處該部機車之所
    有人即受處分人罰鍰一千八百元、三千元，合計罰鍰四千八百元，併依同條例第
    六十三條第一項第一款、第三款規定分別併予記違規點數三點及一點，於法有據
    ，本件受處分人之異議為無理由，予以裁定駁回。
三、抗告意旨以：受處分人於事發當時在家中，未騎乘機車經過上述地點，並無任何
    違反道路交通管理處罰條例之行為，所舉發的二張罰單並無舉證照片，也並未攔
    下駕駛人當面開單，僅憑車號就開單令人難以信服，且舉發之警員吳迪闈受有業
    績壓力謊造受處分人違規，卻無其他證人證實，原審一味採信警員吳迪闈之證言
    ，有偏袒之嫌云云，惟查：受處分人所有前開車號機車有於前述時地駕車行經有
    燈光交叉路口闖紅燈及經交通勤務警察制止時，拒絕停車接受稽查而逃逸之違規
    事實，業據證人即開單告發受處分人之員警吳迪闈於原審調查時，以具結擔保其
    供述之真實性並在負擔偽證罪之心理處罰狀態下證稱：「受處分人當時是從博愛
    路由南往北右轉寶慶路，我站在寶慶路上離博愛路上約二十公尺南側的人行道旁
    邊，我看到他紅燈右轉，我就吹哨子走出去攔他，但他不停，他就以一般的速度
    騎過去但有回頭看我一下子，我就用手提電腦記下他的車號。」、「（問：你確
    定當時是紅燈嗎？）是，而且那個地方沒有右轉的綠燈。我也確定他有看到我攔
    他，因為他有回頭看我一下。」、「（問：當時天氣如何？）陰天，沒有下雨，
    視線很好。」等語（見原審九十一年十二月十六日訊問筆錄），按證人吳迪闈乃
    為原處分機關所認定受處分人有前開違規行為之原證人，其並到庭在原審法官面
    前以言詞供述本件訴訟上之待證事實－即受處分人有前開違規事實，本院由其上
    開供述已得有受處分人確有上開違規行為之心證，且於本件卷存證據資料內並無
    任何積極證據足以證明證人上開供述係屬虛偽，亦無有足以令人顯信其供述為不
    可採之品性證據或前科證據存在，本院自不得僅以證人為本件開單告發受處分人
    之員警而全盤抹煞其在訴訟上所具有之原證人資格，而受處分人對前開證人之供
    述並無法舉出或任何對其有利之證據資料，以使本院對證人所供述受處分人違規
    之事實產生任何合理之懷疑，且交通警察掣單舉發違反道路交通管理處罰條例所
    列之違規事實，本質上為行政處分，係公務員基於職務上之權力，依法就特定之
    具體事件所為之具公法上效果之單方面行政行為，基於公務員為公法上行為具有
    公信力之原則，該行政行為當可被推定為真正，其據以依法處分之事實認定亦為
    正確無誤。又本件違規情形既係因上開車輛闖紅燈且不服從指揮稽查而逃逸，則
    依前揭道路交通管理事件統一裁罰標準及處理細則第二十三條第一項第一款及第
    四款之規定，原舉發機關即得逕行舉發之，非必須以照相等科學儀器採證為必要
    ，從而本件受處分人既未能提出證據以資證明其確無違規行為，僅空言稱並未有
    任何違規行為且無當場採證照片云云，尚難認其辯解為可採，況本件係舉發機關
    依違反道路交通管理事件統一裁罰標準及處理細則第二十三條第二十三條第二項
    規定對汽機車所有人為掣單舉發，受處分人即汽車所有人雖於應到案日期前到案
    ，而未告知處罰機關實際之違規駕駛人者，處罰機關仍應依道路交通管理處罰條
    例第八十五條第三項「本條例關於車輛駕駛人之處罰，如應歸責於車輛所有人者
    ，處罰車輛所有人。」規定，對車輛所有人加以處罰，則本件實際駕駛人係汽車
    所有人或另有其人，均不影響本件之裁罰，本件事證明確，受處分人所有前開車
    號機車之違規行為堪以認定。原審裁定駁回受處分人之異議，自無不合。本件抗
    告意旨仍執陳詞指摘原裁定不當，為無理由，應予駁回。
四、據上論結，應依道路交通案件處理辦法第二十六條，刑事訴訟法第四百十二條，
    裁定如主文。
中      華      民      國    九十二    年      五      月     三十     日
                              臺灣高等法院交通法庭
                                  審判長法  官  溫  耀  源
                                        法  官  何  菁  莪
                                        法  官  邱  同  印
右正本證明與原本無異。
不得再抗告。
                                        書記官  莊  昭  樹
中      華      民      國    九十二    年      五      月     三十     日


司法院資訊處製作；財團法人民間司法改革基金會備份。
